【裁判字號】    97,訴,832
【裁判日期】    971215
【裁判案由】    損害賠償
【裁判全文】
臺灣板橋地方法院民事判決               97年度訴字第832號
原      告  丙○○
訴訟代理人  周滄賢律師
複代理人    許英傑律師
被      告  乙○○
訴訟代理人  丁○○
                      樓
被      告  五泰房屋仲介有限公司
法定代理人  甲○○○
訴訟代理人  曾允斌律師
複代理人    陳俊成律師
上列當事人間請求損害賠償等事件，經本院於民國97年11月24日
言詞辯論終結，判決如下：
    主  文
原告之訴及假執行之聲請均駁回。
訴訟費用由原告負擔。
    事實及理由
壹、程序方面：
一、本件被告乙○○未於最後言詞辯論期日到場，核無民事訴訟
    法第386 條列各款情形，應依原告之聲請，由其一造辯論而
    為判決。
二、本件原告前曾以被告五泰房屋仲介有限公司（下稱五泰房屋
    公司）等人為被告，起訴主張：其於民國94年11月15日透過
    被告五泰房屋公司之仲介，向乙○○購買臺北縣泰山鄉○○
    段第6 之13地號土地及其上門牌號碼臺北縣泰山鄉○○路○
    段7 巷19號房屋，另被告楊雅雯、許國榮、陳素君、李政哲
    均為被告五泰房屋公司之經紀人，於買賣過程中，分別帶同
    原告觀看及介紹上開房地、製作不動產說明書與簽約，原告
    已於95年2 月26日付清買賣價金，並完成交屋手續。然於交
    屋後，原告於95年8 月5 日始接獲通知上開建物有占用他人
    土地之情形，原告為保有上開建物之合法性，故向占用土地
    之地主進行協商，以新臺幣（下同）150 萬元之價金買受該
    占用部分之土地，故依不動產經紀業管理條例第26條之規定
    、侵權行為之法律關係或民法第227 條不完全給付之規定，
    請求被告五泰房屋仲介有限公司等人連帶賠償150 萬元、依
    消費者保護法第7 條、第51條之規定，請求被告五泰房屋公
    司賠償損害額一倍即150 萬之懲罰性賠償金、依民法第571
    條、第259 條規定，請求被告五泰房屋公司返還所受領之仲
    介費171,000 元等語，業經本院調閱本院95年度訴字第2472
    號民事卷查明。而與原告於本件起訴主張：其於94年11月15
    日經被告五泰房屋公司仲介，向被告乙○○購買之標的，除
    上開房地外，並包含上開房屋前方鐵皮屋所坐落之他人土地
    之使用權，因乙○○就該土地使用權為給付不能，致其受有
    損害，又其所購買乙○○所有上開第6 之13地號土地面積應
    為80平方公尺，惟實際面積不足80平方公尺，故乙○○為不
    完全給付，被告五泰房屋公司就原告此部分損害，應依不動
    產經紀業管理條例第26條之規定與乙○○負不真正連帶之損
    害賠償責任。另就上開第6 之13地號土地面積短少、關於上
    開房屋前方鐵皮屋所坐落之他人土地之使用權給付不能部分
    ，應依消費者保護法第7 條第1 項、第3 項、第51條規定，
    賠償原告10萬元之懲罰性賠償金等主張，其訴訟標的之法律
    關係所依據之原因事實並不相同，故無違一事不再理之原則
    ，合先敘明。
貳、實體方面：
一、原告主張：
  (一)原告於94年11月15日透過被告五泰房屋公司之仲介，向被告
    乙○○購買坐落臺北縣泰山鄉○○段○○段第6 之13地號土
    地（下稱系爭6 之13地號土地）及其上門牌號碼臺北縣泰山
    鄉○○路○ 段7 巷19號房屋（下稱系爭房屋）。於買賣過程
    中，被告五泰房屋公司所屬之經紀人員帶同原告觀看及介紹
    系爭房地、製作不動產說明書與簽約，原告並於95年2 月26
    日付清買賣價金共855 萬元。然於交屋後，原告於95年8 月
    5 日接獲通知系爭房地有占用他人土地，經原告求證後，發
    現系爭房屋確有占用他人土地，隨後更發現所購買之系爭6
    之13地號土地尚有坪數短少之情事。系爭6 之13地號土地之
    面積應為80平方公尺，惟兩造前曾因系爭房屋瑕疵擔保一事
    於鈞院提起訴訟（鈞院95年度訴字第2437號、95年度訴字第
    第2472號），經鈞院委託台北縣新莊地政事務所鑑定系爭房
    地使用面積位置測量後，發現原告購買之系爭6 之13地號土
    地面積有短少。再於本件經台北縣新莊地政事務所測量計算
    後，系爭6 之13地號土地實際面積僅77.05 平方公尺，短少
    2.95平方公尺。關於此部分買受「土地」坪數之短少，原告
    並未於上述前訴訟中請求，自得於本件另向出賣人請求損害
    賠償。且因兩造約定之買賣土地面積為80平方公尺，關於此
    2.95平方公尺之面積短少，應可歸責於出賣人，被告乙○○
    更於系爭房地之現況說明書上第19項關於「是否有占用情形
    」，勾選「否」之選項，且自承系爭房屋乃伊父親買給伊，
    伊並不知系爭房屋有占用他人土地等情，更經前述鈞院95年
    度訴字第2437、2472號判決認定在案。故關於本件買賣標的
    物之土地坪數短少，顯然可歸責於被告乙○○，原告除得民
    法第227 條請求損害賠償外，因買賣雙方間係有購買系爭6
    之13地號土地之合意，故就實際上短少之坪數，應欠缺給付
    之法律上原因，並得依不當得利之法律關係請求出賣人即被
    告乙○○負返還該部分價金295,752 元之責任，其計算式如
    下：
  1.系爭房屋現值為187,500 元，系爭6 之13地號土地公告現值
    為2,840,00 0元，共3,027,500 元。系爭房地買賣價金為8,
    550,000 元，故依房地現值比例，可知系爭6 之13地號土地
    交易價格為8,020,444 元（8,550,000/3,027,500 ×2,840,
    000 ＝8,020,444） 。
  2.本件系爭6 之13地號土地原約定坪數為80平方公尺，惟實際
    上有2.95平方公尺之短少，故短少之坪數致使原告受有多支
    出295,752 元之損害（計算式：547,392/5.46×2.95=295,7
    52）。
  (二)再查，本件原告購買系爭房地時，系爭房地前方尚有鐵皮建
    物供作庭院及系爭房屋出入口，於被告五泰房屋公司執行本
    件仲介業務時，已表示原告購買系爭房地後均得合法使用。
    然查系爭房地及前方鐵皮建物，竟無權占有他人土地17.12
    平方公尺，其中系爭房地占用4.12平方公尺，前方鐵皮建物
    占用13平方公尺，此均經鈞院95年度訴字第2472號判決認定
    在案，並有台北縣新莊地政事務所土地複丈成果圖可稽。然
    查本件原告買受系爭房地，係包括系爭房地前方鐵皮建物所
    坐落之他人土地之使用權，此有被告五泰房屋公司到院之陳
    述可證。茲因該鐵皮建物所坐落土地之所有權人向原告主張
    所有權，致使原告無法依兩造買賣契約約定繼續使用該部分
    之土地。故關於此部分土地使用權之給付，顯已有給付不能
    之情事，且此部分給付不能，係可歸責於被告簽約時未告知
    原告該部分為無權占用，隨時有遭主張權利而不得繼續使用
    之可能。本件原告依民法第349 條、第353 條、第226 條之
    規定，請求出賣人負損害賠償之責，應有理由。至關於此部
    分損害之金額，容於鑑定後擴張起訴聲明。
  (三)被告五泰房屋公司為以居間為營業之房屋仲介公司，依民法
    第567 條第2 項之規定，關於買賣雙方訂約事項及當事人之
    履行能力或訂立該約之能力，有調查之義務。又經紀業因經
    紀人員執行仲介或代銷業務之故意或過失致交易當事人受損
    害者，該經紀業應與經紀人員負連帶賠償責任，此另有不動
    產經紀業管理條例第26條明文規定。經查，依系爭6 之13地
    號土地之地籍圖謄本、系爭房屋之建物平面成果圖、現場照
    片所示（見鈞院95年度訴字第2472號卷一第23頁、第99頁、
    第100 頁），建物平面成果圖上之系爭房屋及照片中之鐵皮
    建物，形狀俱屬方正，惟地籍圖上之系爭6 之13地號土地卻
    呈現弧形，故由前開建物平面成果圖、地籍圖謄本相互比對
    ，除可得知系爭房屋與前方之鐵皮建物顯有占用他人土地之
    可能外，關於本件系爭6 之13地號土地確實坪數以及出賣人
    有無合法權限得使原告使用系爭房地前方鐵皮建物所坐落之
    土地，均有調查及據實報告之義務。然被告五泰房屋所屬經
    紀人員，非但未進行任何調查，仍於原告買受系爭房地時，
    向原告表示本件買賣係包括系爭房地前方鐵皮建物所坐落土
    地之使用權等等。因此對原告關於系爭6 之13地號土地坪數
    短少及上開土地使用權之給付不能所受之損害，被告五泰房
    屋公司自應依不動產經紀業管理條例第26條之規定，與被告
    乙○○負損害賠償責任（不真正連帶債務）。
  (四)本件被告五泰房屋公司乃提供不動產仲介服務之企業經營者
    ，於提供服務時，應確保其服務符合當時專業水準可合理期
    待之安全性。而所謂依消費者保護法所提之訴訟，係指因消
    費關係向法院所提之訴訟（消費者保護法第2 條第5 款、第
    47條參照），本件原告因被告五泰房屋公司之仲介服務而受
    有損害，其所提起之本件訴訟，自屬消費訴訟，而有前開規
    定之適用。是原告自得依消費者保護法第7 條第1 項、第3
    項、第51條等規定，主張被告五泰房屋公司於提供服務時，
    未確保其經紀人員提供符合當時專業水準可合理期待之服務
    （亦即仲介之土地坪數短少、關於土地使用權給付不能），
    應賠償原告損害額1 倍以下之懲罰性賠償金，於法即無不合
    。為此，並請求被告五泰房屋公司應賠償10萬元之懲罰性賠
    償金，以維護原告合法權益，並避免其他消費者受害。
  (五)併為聲明：
  1.被告乙○○應給付原告295,752 元及自95年2 月27日起至清
    償日止，按年息5%計算之利息。
  2.被告五泰房屋公司應給付原告295,752 元及自95年2 月27日
    起至清償日止，按年息5%計算之利息。
  3.前開第1.、2.項之給付，如有任一被告為給付時，他被告於
    其給付範圍內免為給付義務。
  4.被告五泰房屋公司應給付原告10萬元及自97年6 月10日起至
    清償日止，按年息5%計算之利息。
  5.原告願供擔保，請准宣告假執行。
二、被告乙○○則以：其向前手購買系爭房地時，系爭房屋前方
    即有鐵皮屋，其僅係單純委託五泰房屋公司出賣系爭房地，
    並表明委託出賣範圍以系爭房地之所有權狀所記載的範圍為
    準，並沒有說要出賣系爭房屋前方鐵皮屋所坐落他人土地之
    使用權，系爭6 之13地號土地之出售亦係根據土地登記謄本
    記載之面積，而所有權狀乃政府所發給。系爭房地之處理，
    都是委由五泰房屋公司全權處理，至於五泰房屋公司是否有
    對買方有何承諾或保證，委任人並不知情，亦與委任人無關
    等語資為抗辯，併為答辯聲明：原告之訴及假執行之聲請均
    駁回。
三、被告五泰房屋公司則抗辯：
  (一)原告提出前訴訟中95年12月21日之言詞辯論筆錄記載內容，
    認為被告五泰房屋公司當時有告知鐵皮屋是我的庭院云云，
    因該部分使用權之無法使用，作為佐證訴請被告五泰房屋公
    司損害賠償之依據，並要求就此部分損害之金額聲請送鑑定
    後擴張起訴聲明，惟查：該筆錄內容並非特別針對鐵皮屋使
    用權部分所為之陳述，畢竟，在該筆錄內容裡亦記載原告在
    簽買賣契約之前就已經知道系爭房地有占用到別人土地之情
    形，被告也有跟原告說明占用他人土地之後果等字眼。原告
    逕自解釋被告有告知購買範圍包括鐵皮屋部份，即有待商榷
    。且前訴訟既以針對此部分作出審理，被告復以該部分提起
    訴訟，更加有一事不再理原則之適用，至為灼然。
  (二)鈞院函詢台北縣新莊地政事務所之結果，認系爭6 之13地號
    土地登記面積為80平方公尺，計算面積為77.05 平方公尺，
    較差2.95平方公尺，符合面積計算容許誤差3.22平方公尺。
    故原告於本件請求土地坪數之短少而訴請被告等損害賠償，
    並無理由。蓋因地政人員於97年9 月11日現場勘驗期日亦明
    確表示「係爭6-13地號登記面積本就與實際面積不符，因為
    該筆土地在65年11月11日登記時是根據日據時代地籍圖至今
    沒有重測過。現存之地籍仍是日據時代之地籍圖。當時登記
    時，因為計算的方式等因素與現在以電腦計算之實際面積可
    能不符。」今系爭6 之13地號土地之實際面積更係在符合容
    許誤差範圍內，益彰顯示被告並無任何侵權或債務不履行之
    情事。
  (三)另原告對被告五泰房屋公司主張系爭前方庭院之土地使用權
    部分之給付不能之損害賠償云云：被告否認當時仲介原告購
    買系爭房地時有告知原告可以使用前面庭院的部分作為房屋
    出入口。實者由於系爭房屋是方正的，但地籍圖上的形狀呈
    現弧形。因此在當初仲介時即明確告知原告，系爭建物可能
    有占用他人土地之情形。原告當時因要購買後改建加蓋出租
    給學生，表示願意承擔此風險。後來，原告所加蓋之違建部
    分遭人舉發，而導致被縣政府拆除。是否係因原告不堪損失
    ，而轉向原賣主及仲介業者求償，實啟人疑竇。
  (四)答辯聲明：原告之訴駁回，如受不利之判決願供擔保，請准
    宣告免為假執行。
四、兩造不爭執之事項：
  (一)原告於94年11月15日透過被告五泰房屋公司之仲介，以855
    萬元之價金向被告乙○○購買系爭6 之13地號土地及其上系
    爭門牌號碼臺北縣泰山鄉○○路○ 段7 巷19號房屋（含同段
    建號第225 號已辦保存登記之合法建物及前方未辦保存登記
    之鐵皮建物），買賣雙方簽有不動產買賣契約書（下稱系爭
    不動產買賣契約書），原告業已付清買賣價金，被告乙○○
    已辦理所有權移轉登記予原告，及完成交屋手續。
  (二)系爭6 之13地號土地，依所有權狀及土地登記謄本之記載，
    登記面積為80平方公尺，而經本院囑託台北縣新莊地政事務
    所依地籍圖計算之面積則為77.05 平方公尺，有台北縣新莊
    地政事務所97年9 月30日北縣莊地測字第0970016124號函及
    土地複丈成果圖附卷可稽（見本院卷第134 至135 頁）。
  (三)系爭臺北縣泰山鄉○○路○ 段7 巷19號已辦保存登記之合法
    建物及前方鐵皮建物均有占用鄰地之情形，兩者合計占用臺
    北縣泰山鄉○○段6 之40、6 之41地號土地（分割前為同段
    6 之24地號土地）共17.12 平方公尺，其中合法建物部分占
    用同段6 之41地號土地之面積為4.12平方公尺，已經本院95
    年度訴字第2472號一案勘驗無誤，有勘驗筆錄、臺北縣新莊
    地政事務所97年6 月17日土地複丈成果圖附於上開民事卷可
    憑，業經本院調閱上開民事卷。
五、就原告依民法第227 條、第179 條規定請求被告乙○○給付
    295,752 元及遲延利息部分：
  (一)按債務不履行包括給付不能、給付遲延及不完全給付三種。
    又民法第227 條第1 項規定：「因可歸責於債務人之事由，
    致為不完全給付者，債權人得依關於給付遲延或給付不能之
    規定行使其權利。」是上開法文所謂於不完全給付，係指給
    付不能與給付遲延以外之債務不履行，即指債務人提出之給
    付不合債之本旨而言。故債務不履行，債務人所以應負損害
    賠償責任，以有可歸責之事由存在為要件。次按物之出賣人
    就買賣標的之給付有瑕疵，致買受人之履行利益未能獲得滿
    足，而無加害給付（即因給付有瑕疵或不完全，致買受人之
    固有利益受有損害）之情形，由於民法第354 條以下已就出
    賣人所負物之瑕疵擔保責任為特別規定，原則上自應優先於
    民法第227 條關於債務不履行之一般規定而為適用。倘該瑕
    疵係於契約成立後始發生，且可歸責於出賣人之事由所致者
    ，始例外承認出賣人應同時負不完全給付之債務不履行責任
    （最高法院93年度台上字第42號、82年度台上字第267 號、
    93年度台上字第695 號裁判要旨參照）。因此，買賣標的物
    如係特定物，則瑕疵雖於契約成立時既已存在者，就出賣人
    言，將該特定之標的物交付，即屬依債務本旨而為給付，並
    不構成不完全給付問題，僅於瑕疵係於契約成立後發生者，
    因其給付不完全，始同時發生債務不履行責任。
  (二)本件原告與被告乙○○於94年11月15日簽立系爭不動產買賣
    契約書，於第一條載明買賣標的為：「台北縣泰山鄉○○段
    ○○段6 之13地號土地，面積80平方公尺，權利範圍1/1 ，
    及系爭建號第225 號、門牌號碼臺北縣泰山鄉○○路○ 段7
    巷19號建物，面積第一層58.20 平方公尺、第二層58.20 平
    方公尺、陽台7.76平方公尺，合計124.16平方公尺，權利範
    圍全部」，有原告提出之不動產買賣契約書影本附卷可稽（
    見本院卷第8 至21頁），自屬特定物之買賣。而查上開買賣
    標的「面積」之記載，均與系爭土地及建物之登記謄本上所
    登載之面積（即登記面積）相同，亦有系爭土地及建物登記
    謄本附卷可參（見本院卷第68至69頁）。因此被告乙○○辯
    稱：其係根據地政機關核發之土地所有權狀登載之面積，委
    託五泰房屋公司出售，應屬合理可信。是可認系爭不動產買
    賣契約書上所載系爭6 之13地號土地「面積80平方公尺」，
    依兩造之真意，即係指「登記面積」而言，並非計算面積。
    而被告乙○○已依約將系爭土地登記面積80平方公尺權利範
    圍1/1 全部移轉所有權登記予原告，亦有系爭土地登記謄本
    可證，且為被告所不爭執。又本院依原告聲請，囑託台北縣
    新莊地政事務所至現場測量系爭土地實際面積，惟據台北縣
    新莊地政事務所人員到場陳稱：系爭6 之13地號土地登記面
    積本就與實際面積不符，因系爭6 之13地號土地於65年11月
    11日初次登記時，係根據日據時代之地籍圖，至今系爭6 之
    13地號土地並未重測過，故現存地籍圖仍為日據時代之地籍
    圖於65年11月11日登記時，因計算方式等因素，與現今以電
    腦計算出之面積可能不符，故欲查明系爭6 之13地號土地實
    際面積毋庸現場測量，而由該所依據日據時代地籍圖以電腦
    計算即可得出實際面積等語，有本院97年9 月11日勘驗筆錄
    附卷可稽（見本院卷第131 至133 頁）。嗣經台北縣新莊地
    政事務所依日據時代地籍圖計算結果，系爭6 之13地號土地
    之「計算面積」為77.05 平方公尺，「登記面積」為80平方
    公尺，有台北縣新莊地政事務所97年9 月30日北縣莊地測字
    第0970016124號函及土地複丈成果圖附卷可稽（見本院卷第
    134 至135 頁）。復經本院於97年10月3 日函請台北縣新莊
    地政事務所再予說明系爭6 之13地號土地計算面積為77.05
    平方公尺，該所計算之方法為何？計算結果與該筆土地之登
    記謄本所載登記面積80平方公尺不符之原因為何？經台北縣
    新莊地政事務所於97年10月20日以北縣莊地測字第09700176
    31號函覆本院稱：「說明：一、... 二、查旨開土地登記面
    積為80平方公尺，計算面積為77.05 平方公尺，較差為2.95
    平方公尺，符合面積計算容許誤差3.22平方公尺，符合面積
    計算容許另計算面積之精度依地籍測量實施規則第157 條辦
    理，檢附地籍測量實施規則第157 條供參。」（見本院卷第
    141 至142 頁）。故系爭土地「登記面積」與「計算面積」
    之不符，乃因計算儀器、方法、精度等之差別所致，而任何
    土地之「登記面積」與「計算面積」都可能有誤差，並不能
    因系爭6 之13地號土地之「計算面積」小於「登記面積」，
    即謂「計算面積」始為較正確之面積。且此誤差，並無任何
    可歸責於被告乙○○之情事。矧系爭6 之13地號土地之面積
    差額僅2.95平方公尺，乃在容許誤差範圍內，不能因而認屬
    系爭買賣標的物之瑕疵。且縱認系爭6 之13地號土地之「計
    算面積」小於「登記面積」係屬瑕疵，亦係於系爭不動產買
    賣契約成立前即已存在之瑕疵，被告乙○○既已依約將系爭
    6 之13地號土地登記面積80平方公尺全部所有權移轉登記予
    原告，並將系爭6 之13地號土地依地籍圖之界址範圍交付原
    告，自不構成不完全給付之問題。因此，原告以系爭6 之13
    地號土地面積僅有77 .05 平 方公尺，故被告乙○○應依民
    法第227 條規定，就短少之面積2.95平方公尺依比例計算之
    價金295,752 元對原告負不完全給付之賠償責任，即乏依據
    ，洵無足採。
  (三)次按民法第179條規定：「無法律上之原因而受利益，致他
    人受損害者，應返還其利益。雖有法律上之原因，而其後已
    不存在者，亦同。」故依不當得利之法則請求返還不當得利
    ，以無法律上之原因而受利益，致他人受有損害為其要件。
    本件原告與被告乙○○就系爭土地之買賣，係以「登記面積
    」為買賣，而被告乙○○亦已依約將系爭土地面積80平方公
    尺權利範圍1/1 全部移轉所有權登記予原告，而無不完全給
    付可言，已如前述。是被告乙○○收受原告所交付之買賣價
    金855 萬元，乃係本於系爭有效之不動產買賣契約，並非無
    法律上原因。故原告另依不當得利之法律關係，主張被告乙
    ○○應返還系爭土地短少2.95平方公尺部分依比例計算之價
    金295,752 元，亦屬無據。
六、就原告依民法第349 條、第353 條、第226 條之規定，請求
    被告乙○○負損害賠償之責部分：
  (一)原告主張：其向被告乙○○買受系爭房地之範圍包括系爭房
    地前方鐵皮建物所坐落他人土地之土地使用權，此由本院95
    年度訴字第2472號損害賠償事件，被告五泰房屋公司之訴訟
    代理人於95年12月21日言詞辯論期日陳稱原告購買之範圍有
    包括前面庭院的部分可證明等語，並提出上開言詞辯論筆錄
    影本為證（見本院卷第23至25頁），然為被告等所否認。而
    查：系爭不動產買賣契約書第一條關於買賣標的之約定，僅
    記載：「台北縣泰山鄉○○段○○段6 之13地號土地，面積
    80平方公尺，權利範圍1/1 ，及系爭建號第225 號、門牌號
    碼臺北縣泰山鄉○○路○ 段7 巷19號建物，面積第一層58.2
    0 平方公尺、第二層58.20 平方公尺、陽台7.76平方公尺，
    合計124.16平方公尺，權利範圍全部」，並未記載包含系爭
    已登記建物前方之鐵皮建物及該鐵皮建物所坐落他人土地之
    土地使用權，有系爭不動產買賣契約書影本附卷可稽（見本
    院卷第8 至21頁）。而經本院調閱本院95年度訴字第2472號
    民事卷結果，原告於該事件係以五泰房屋公司等人為被告，
    起訴主張其所購買系爭房屋含前面庭院（即系爭鐵皮建物）
    有占用他人土地之情形，並未主張其買受之範圍包含系爭鐵
    皮建物坐落之他人土地之使用權。又上開訴訟95年12月21日
    言詞辯論期日時，因原告本人到庭陳稱：「... 被告楊雅雯
    、許國榮是住商不動產泰山加盟店的經紀人，是帶我去看系
    爭房地及介紹、簽約。本件購買的範圍包括原證三照片裡面
    二層樓的建物及前面庭院的部分，前面庭院的部分雖然是違
    建，但當時被告並沒有跟我說，買賣契約十六條有記載固定
    物交屋，當時賣方有說買賣契約的範圍包括前面庭院的部分
    ，後來我才發現前面庭院及二層樓建物的外牆有佔用到別人
    的土地，鐵皮建物是二層樓建物的出入口，我不可能只有買
    二層樓建物沒有買前面庭院的部分。被證二說明書上的簽名
    是我簽的沒有錯，但當時被告楊雅雯、許國榮跟我說這是付
    斡旋金的資料要我在上面簽名，我只有大概翻閱一下，我買
    系爭房地一樓是要當店面，二樓要自住，被告當時給我看的
    被證二裡面沒有附地籍圖謄本，本件原告主張被告的過失在
    於產權調查不清。」等語，故該訴訟之被告五泰房屋公司、
    楊雅雯、許國榮、李政哲、陳素君之共同訴訟代理人張家豪
    律師始陳稱：「被告否認有任何過失，原告在簽買賣契約之
    前就已經知道系爭房地有佔用到別人土地的情形，被告也有
    跟原告說明佔用別人土地的後果。原告購買的範圍有包括前
    面庭院的部分，當時被告楊雅雯有提供被證二的地籍圖謄本
    向原告解說，而且上面的調閱時間在94年4 月8 日，可見資
    料是一起調取，也有一起讓被告看，原證九是前屋主勾選後
    由被告轉交給原告，原證九第十九項所指佔用情形是表示系
    爭房地有無遭他人無權占有的情形。」等語。而查上開訴訟
    之兩造爭執點之一為：被告有無告知原告系爭鐵皮建物有占
    用系爭6 之13地號土地以外之他人之土地。是綜合張家豪律
    師上開所陳，其既陳稱原告知悉系爭房地有占用他人土地之
    情形，被告亦有向原告說明占用他人土地之後果，則其所稱
    ：「原告購買的範圍有包括前面庭院的部分。」顯不可能係
    指原告買受之標的包含該鐵皮建物所坐落之他人土地之使用
    權，而應係指原告購買之標的係包含系爭不動產買賣契約書
    所未記載之前方未保存登記之「鐵皮建物」而言。蓋如原告
    有與被告乙○○約定買受之標的包含系爭鐵皮建物所占用之
    他人土地之使用權，則何以原告於上開本院95年度訴字第24
    72號訴訟中，係主張其並不知系爭房屋有占用他人土地之情
    形，故而向被告五泰房屋公司等人請求損害賠償；另於本院
    95年度訴字第2437號訴訟中，原告則以乙○○為被告，亦主
    張其不知系爭房屋及其前方之鐵皮建物有占用鄰地，其中合
    法建物部分占用鄰地約5 平方公尺，前方違建之鐵皮建物占
    用鄰地約16平方公尺，原告因而以150 萬元向鄰地地主購買
    21平方公尺之土地，因此請求減少價金等語，業經本院調閱
    本院95年度訴字第2472號、95年度訴字第2437號民事卷查明
    ，並有上開二事件之判決書附卷可參。足證原告與被告乙○
    ○合意買賣之標的，並不包含系爭6 之13地號土地以外之其
    他筆他人土地之使用權。至於原告是否因被告等未告知所買
    受之房屋有占用鄰地，致其誤以為系爭合法建物與鐵皮建物
    所坐落之位置均在其所買受之系爭6 之13地號土地上，則與
    本件無關，且原告因此所受之損害，業已於上開二前訴訟中
    為主張並經法院為裁判。
  (二)因此，原告主張其向被告買受之標的，包含系爭房地前方鐵
    皮建物所坐落他人土地之使用權，並不足採。故原告以被告
    乙○○關於此部分土地使用權之給付有給付不能之情事，依
    民法第349 條、第353 條、第226 條之規定，請求被告乙○
    ○負損害賠償之責，即屬無據。其並請求鑑定其因被告乙○
    ○就系爭鐵皮建物坐落之他人土地使用權之給付不能所受之
    損害額為何，亦無必要，併此敘明。
七、就原告對被告五泰房屋公司之請求部分：
  (一)原告主張：系爭不動產買賣契約係被告五泰房屋公司所仲介
    ，就系爭6 之13地號土地確實坪數以及出賣人有無合法權限
    得使原告使用系爭房地前方鐵皮建物所坐落之土地，均有調
    查及據實報告之義務，然其公司所屬經紀人員於原告買受系
    爭房地時，向原告表示本件買賣係包括系爭房地前方鐵皮建
    物所坐落土地之使用權，因此對原告關於系爭6 之13地號土
    地坪數短少及上開土地使用權之給付不能所受之損害，被告
    五泰房屋公司應依不動產經紀業管理條例第26條之規定，與
    被告乙○○負損害賠償責任（不真正連帶債務），又被告五
    泰房屋公司提供服務時，未確保其經紀人員提供符合當時專
    業水準可合理期待之服務，即上開仲介之土地坪數短少、關
    於土地使用權給付不能，應依消費者保護法第7 條第1 項、
    第3 項、第51條規定，賠償原告損害額1 倍以下之懲罰性賠
    償金，故並請求被告五泰房屋公司應賠償10萬元之懲罰性賠
    償金等語。
  (二)惟被告乙○○就系爭6 之13地號土地並無不完全給付之情事
    ，且原告並未能證明其所買受之標的包含系爭房地前方鐵皮
    建物所坐落之他人土地之使用權，已如前述。故原告主張被
    告五泰房屋公司就其關於系爭6 之13地號土地坪數短少及系
    爭房地前方鐵皮建物所坐落他人土地使用權之給付不能所受
    之損害，應與乙○○負不真正連帶之損害賠償之責，其並得
    依消費者保護法第7 條第1 項、第3 項、第51條規定，請求
    被告五泰房屋公司賠償10萬元之懲罰性賠償金，均無理由。
八、綜上所述，原告依民法第227 條、第179 條、第349 條、第
    353 條、第226 條規定，請求被告乙○○應給付原告295,75
    2 元及自95年2 月27日起至清償日止，按年息5%計算之利息
    、依不動產經紀業管理條例第26條規定，請求被告五泰房屋
    公司應給付原告295,752 元及自95年2 月27日起至清償日止
    ，按年息5%計算之利息、依消費者保護法第7 條第1 項、第
    3 項、第51條規定，請求被告五泰房屋公司應給付原告10萬
    元及自97年6 月10日起至清償日止，按年息5%計算之利息，
    均無理由，其假執行之聲請亦失所附麗，均應予駁回。
九、因本案事證已臻明確，兩造其餘主張、陳述及所提之證據暨
    攻擊防禦方法，經本院審酌後，認均與本案判斷結果無影響
    ，毋庸再予一一審酌，附此敘明。
參、結論：本件原告之訴為無理由，依民事訴訟法第385 條第1
    項前段、第78條，判決如主文。
中    華    民    國    97    年    12    月    15    日
                  民事第一庭    法  官  黃信樺
以上正本係照原本作成
如對本判決上訴，須於判決送達後20日內向本院提出上訴狀
中    華    民    國    97    年    12    月    15    日
                                書記官  李佳靜


司法院資訊處製作；財團法人民間司法改革基金會備份。
